【裁判字號】    97,易,524
【裁判日期】    971121
【裁判案由】    違反商標法
【裁判全文】
臺灣苗栗地方法院刑事判決               97年度易字第524號
公  訴  人  臺灣苗栗地方法院檢察署檢察官
被      告  丁○○
上列被告因違反商標法案件，經檢察官提起公訴（96年度偵字第
3008號），本院判決如下：
    主  文
丁○○無罪。
    理  由
一、公訴意旨略以：被告丁○○明知「adidas」商標圖樣，係德
    商亞得脫士‧沙洛蒙股份公司向經濟部智慧財產局申請註冊
    ，取得商標專用權之商標圖樣，指定使用於襪子、書包、運
    動袋等商品之商標專用權，而上開商標專用權現尚在專用期
    間內，非經商標權人之同意或授權不得使用。詎其竟於不詳
    時、地，向真實姓名、年籍均不詳之「江先生」，購買未得
    上揭商標權人授權或同意，於同一商品上使用相同註冊商標
    之印有上開「adidas」商標圖樣之綠色背包1 個，並基於意
    圖販賣仿冒商標商品之犯意，於民國96年5 月19日僱用不知
    情之陳蕊妹，在苗栗縣竹南鎮佳興里活動中心內，以新臺幣
    210 元之價格，陳列上開仿冒商標商品欲販賣予不特定人。
    嗣於同日21時許，經警據報到場查獲正於該處陳列上開仿冒
    商品之陳蕊妹，並當場扣得仿冒「adidas」商標圖樣之綠色
    背包1 個，因認被告涉犯商標法第82條意圖販賣而陳列仿冒
    商標商品罪嫌云云。
二、按犯罪事實應依證據認定之，無證據不得認定犯罪事實；又
    不能證明被告犯罪或其行為不罰者，應諭知無罪之判決，刑
    事訴訟法第154 條第2 項、第301 條第1 項分別定有明文。
    次按事實之認定，應憑證據，所謂證據，須適於為被告犯罪
    事實之證明者，始得採為斷罪資料，如未能發現相當證據，
    或證據不足以證明，自不能以推測或擬制之方法以為裁判基
    礎；又認定不利於被告之事實，須依積極證據，苟積極證據
    不足為不利於被告事實之認定時，即應為有利於被告之認定
    ，更不必有何有利之證據，最高法院53年台上字第2750號、
    30年上字第816 號、40年台上字第86號分別著有判例可資參
    照。
三、公訴人認被告涉犯商標法第82條意圖販賣而陳列仿冒商標商
    品罪嫌，係以被告丁○○於警詢、偵查中之供述、證人陳蕊
    妹於警詢、偵查中之證述、告訴代理人乙○○於警詢、偵查
    中之指訴、告訴代理人乙○○所屬唐朝智慧財產有限公司出
    具之鑑定報告書、臺灣阿迪達斯股份有限公司（下稱阿迪達
    斯公司）97年3 月31日鑑定報告書、經濟部智慧財產局商標
    資料、扣案仿冒「adidas」商標圖樣之綠色背包1 個為主要
    論據。
四、訊據被告堅詞否認有何違反商標法犯行，辯稱：伊係向阿迪
    達斯公司之經銷商甲○○頂下整批庫存之adidas商品來販賣
    ，無從知悉其中是否有仿冒品等語。經查：
  (一)商標法第82條規定「明知為前條商品而販賣、意圖販賣而陳
    列、輸出或輸入者，處一年以下有期徒刑、拘役或科或併科
    新臺幣五萬元以下罰金」，係以行為人「明知」該商品為仿
    冒商品為其主觀構成要件；又主觀犯意存在於行為人本身，
    除非行為人自白此一主觀犯意，否則於訴訟上欲認定行為人
    之主觀犯意，類皆以情況證據為之。是本件應究明者，為被
    告主觀上是否明知系爭綠色背包為仿冒商標之商品仍予意圖
    販賣而陳列。
  (二)本件告訴代理人乙○○原會同警方查獲之所謂仿冒品共有2
    雙襪子及2 個背包，惟其後業經阿迪達斯公司業務己○○於
    偵查中證述：襪子2 雙係阿迪達斯公司出貨的，伊回去有查
    公司電腦資料，確有出貨單（見偵卷第131 頁）；另藍色背
    包1 個亦經阿迪達斯公司鑑定人員丙○○出具鑑定報告書認
    定確係真品（見偵卷第137 頁），合先敘明。衡諸證人己○○擔任阿迪達斯公司之業務已有6 年之久，其對於公司產品
    之真偽當有一定之鑑識能力與經驗，惟其於偵查中檢察官請
    其判斷上開2 雙襪子及2 個背包之真偽時，其則證稱：上開
    物品均為真品，2 個背包都是由香港進口的，「上面有早期
    的吊牌及產品標示布條」，襪子2 雙係阿迪達斯公司出貨的
    ，伊回去有查公司電腦資料，確有出貨單（見偵卷第131 頁
    ）。另參以前為阿迪達斯公司經銷商之證人戊○○於偵查中
    亦證稱：伊不知道進貨還要看國際條碼，「伊只有對型號和
    價錢」（見偵卷第141 頁）。再者，前為阿迪達斯公司經銷
    商之證人甲○○亦於本院結證稱：伊會認為扣案之綠色背包
    係真品，「因其有明顯之商標，且有吊牌」；伊向阿迪達斯
    公司購買背包時，並不會檢查背包內之拉鍊上商標是否與背
    包外之商標相符（見本院卷第144 頁）。據上足徵，即使是
    阿迪達斯公司之業務或經銷商，亦僅以簡易快速之辨識方法
    判斷是否為真品。而被告係以向阿迪達斯公司及其他品牌公
    司之經銷商切貨（即以較低價格購買過期品之意），從事行
    動百貨在賣場販賣上開商品之業者，當更無鑑識上開商品真
    偽之能力與經驗。從而被告辯稱伊係以商品之吊標來判斷是
    否為真品，系爭綠色背包有吊標及價錢，故伊認定係真品等
    語（見本院97年11月7 日審判筆錄第6 頁），洵堪採信。
  (三)次據證人甲○○於本院證稱：伊係阿迪達斯公司經銷商，於
    92、93年間停業，伊停業時曾將庫存品全部賣給被告，因本
    件扣案之背包是舊的背包，不好賣，很軟，可能有2 個袋子
    ，像書包，故伊有印象，伊曾經進過類似之背包，且有把類
    似之背包賣給被告，伊之來源只有阿迪達斯公司而已（見本
    院卷第144 頁）。足徵被告主觀之認知既認系爭綠色背包係
    向證人甲○○所購買，而甲○○又係阿迪達斯公司之經銷商
    ，則被告自始相信該背包為真品，乃情理所當然。從而被告
    辯稱伊認定系爭綠色背包係真品等語，亦堪採信。
  (四)審諸被告丁○○遭查獲時，現場尚擺放有大量adidas商標之
    商品，且上開2 雙襪子及2 個背包係與其他同類物品一同擺
    放販賣，標價與類似商品無明顯不同之處，且未明顯區隔真
    品與偽品，查扣之物品係告訴代理人於現場一一找出而查扣
    等情，有警員之職務報告在卷可參（見偵卷第83頁）。足認
    被告應無上開物品係仿冒品之認識，否則當不致與真品毫無
    區隔，價格亦無差異。被告辯稱伊不知系爭綠色背包係仿冒
    商品等語，尚非無據。
  (五)阿迪達斯公司鑑定人丙○○出具之鑑定報告書雖認：系爭綠
    色背包內袋拉鍊拉片上商標和袋蓋上商標不同，1 件商品不
    能有兩種或以上商標並存（前者為3 片葉子之商標，後者為
    3 條線之商標），與規格不符。此為其認定系爭綠色背包係
    仿冒品之唯一理由（見偵卷第137 頁、本院卷第49、111 頁
    ）。惟查觀諸阿迪達斯公司之智慧財產權保護代理人，即專
    為阿迪達斯公司從事鑑定業務之唐朝智慧財產有限公司所出
    具之鑑定報告書，竟亦無法指出系爭背包有上開2 商標並存
    之情形，此有該公司出具之鑑定報告書在卷可考（見偵卷第
    99頁）。益徵被告更無能力知悉如此細微之商品真偽之鑑別
    方法。
  (六)再者，經本院當庭勘驗結果，系爭綠色背包正面固有3 條線
    之商標，而背包內側拉鍊拉片上則有3 片葉子之商標。然查
    背包內側拉鍊拉片上3 片葉子之商標極為細小，且與拉鍊、
    拉片同為黑色，非予特別注意，實無從發現。況阿迪達斯公
    司於生產此產品時，是否有生產瑕疵，將不同商標之拉鍊誤
    置之情形，亦非無疑。是尚難僅以系爭綠色背包有上開2 個
    商標並存，即遽認其必為仿冒品。
  (七)綜上所述，系爭綠色背包是否為仿冒商標商品，既非被告以
    一般業務或經銷商所使用之鑑識方法所能加以判別，其對上
    開商品是否為仿冒商標商品即無認識，此外復查無其他積極
    證據，足資證明被告係明知上開商品為仿冒商標商品意圖販
    賣而陳列，被告之犯罪自屬不能證明，揆諸前開說明，應為
    被告無罪之諭知。
據上論斷，應依刑事訴訟法第301 條第1 項，判決如主文。
本案經檢察官黃俊鳴到庭執行職務。
中    華    民    國    97    年    11    月    21    日
                  刑事第一庭法  官  黃佩韻
以上正本證明與原本無異。
如不服本判決應於收受判決後10日內向本院提出上訴書狀，並應
應敘述具體理由。其未敘述上訴理由者，應於上訴期間屆滿後20
日內向本院補提理由書 (均須按他造當事人之人數附繕本)「 切
勿逕送上級法院」。告訴人或被害人如對本判決不服者，應具備
理由請求檢察官上訴，其上訴期間之計算係以檢察官收受判決正
本之日期為準。
                            書記官  巫  穎
中    華    民    國    97    年    11    月    21    日


司法院資訊處製作；財團法人民間司法改革基金會備份。
